臺灣高等法院高雄分院民事裁定　　　　 99年度重家上字第1號
上　訴　人　李欽聖
上列上訴人與被上訴人李欽若、李郁文、李夢梅、李文園間因請
求分割遺產事件，對於民國100 年5 月4 日本院99年度重家上字
第1 號第二審判決提起上訴，本院裁定如下：
    主  文
上訴人應於收受本裁定正本七日內繳納上訴裁判費新臺幣玖拾貳
萬肆仟柒佰零捌元及補正委任律師為訴訟代理人之證明。
    理  由
一按訴訟標的之價額，由法院核定；核定訴訟標的之價額，以起
  訴時之交易價額為準；無交易價額者，以原告就訴訟標的所有
  之利益為準，民事訴訟法第77條之1 第1 項、第2 項定有明文
  。又請求分割共有物之訴，其訴訟標的價額之計算，應以原告
  在第一審起訴時因分割（遺產）所受利益之客觀價額為準，此
  種案件上訴時，其訴訟標的價額及上訴利益額，亦以此為準，
  不因被告或原告提起上訴而有所歧異（最高法院民國98年度台
  抗字第420 號裁定意旨參照）。又分割遺產之訴，性質與分割
  共有物之訴相同，有給付及形成之性質，是以其訴訟標的價額
  之核定，應以原告因分割（遺產）所受利益之客觀價額為準。
二經查：本件上訴人於第一審起訴主張兩造為被繼承人李信福之
  子女、李初雪為其配偶（嗣於98年12年17日死亡），李信福所
  有如附表所示遺產，應由兩造及李初雪共同繼承，按應繼分各
  6 分之1 分割等語，有上訴人之民事起訴狀附卷可憑（見原審
  卷(一)第2 頁至第3 頁）。是以揆諸首揭說明，本件訴訟標的價
  額之核定及上訴利益之計算，即應以上訴人因分割（遺產）所
  受利益之客觀價額為準，即以附表所示遺產價值之6 分之1 計
  算之。
三次查：附表編號15.所示不當得利請求權，依民事訴訟法第77條
  之1 第2 項前段規定，應計算至被上訴人起訴之日即96年3 月
  16日為止，參酌家樂福租金契約金額計算統計表（見原審卷(五)
  第44頁），附表編號15.所示不當得利請求權應為新臺幣（下同
  ）126,761,424 元【〔（85年5月23日起至86年6月30日止租金
  13,266,667元）＋（86年7月1日起至87年6月30日止租金36,50
  0,000元）＋（87年7月1日起至88年6月30日止租金36,500,000
  元）＋（88年7月1日起至89年6 月30日止租金38,325,000元）
  ＋（89年7月1日起至90年6 月30日止租金40,241,250元）＋（
  90年7月1日起至91年6 月30日止租金42,253,130元）＋（91年
  7月1日起至92年6 月30日止租金44,365,750元）＋（92年7月1
  日起至93年6 月30日止租金44,365,750元）＋（93年7月1日起
  至94年6 月30日起租金44,365,750元）＋（94年7月1日起至95
  年6月30日止租金45,075,675元）＋（95年7月1日起至96年6月
  30日租金46,653,205元－96年3月17日起至96年6月30日止租金
  即每日租金127,815元×106日）〕×3239/10690＝126,761,42
  4 元，元以下四捨五入】。據此，本件訴訟標的價額即為附表
  編號1.至19.價值總額乘以6 分之1 ，即68,686,081元【〔（編
  號1.所示土地1,036,000元）＋（編號2.所示土地8,295,000元
  ）＋（編號3.所示土地20,820,000元）＋（編號4.所土地60,6
  00,000元）＋（編號5.所示房屋145,700 元）＋（編號6.所示
  存款3元）＋（編號7.所示存款8元）＋（編號8.所示存款10,0
  00元）＋（編號9.所示存款2,753元）＋（編號10.所示債權167
  ,917,220元）＋（編號11.所示股份2,052 元）＋（編號12.所示
  股權5,000元）＋（編號13.所示投資384,800元）＋（編號14.所
  示現金17,524,324元）＋（編號15.所示不當得利請求權126,76
  1,424元）＋（編號16.所示土地1,248,200元）＋（編號17.所示
  土地4,592,000元）＋（編號18.所示土地2,660,000元）＋（編
  號19.所示土地112,000元）〕×1/6＝68,686,081元，元以下四
  捨五入】。
四末查：上訴人與被上訴人李欽若、李郁文、李夢梅、李文園間
  請求分割遺產事件，上訴人不服本院第二審判決，提起上訴，
  未據繳納裁判費及委任律師為訴訟代理人；因本件訴訟標的價
  額為68,686,081元，是以揆諸首揭說明，第三審應徵裁判費92
  4,708 元，茲依民事訴訟法第481 條、第442 條第2 項前段、
  第466 條之1 規定，限上訴人於收受本裁定正本7 日內，如數
  逕向本院補繳及補正委任律師為訴訟代理人之證明，逾期即駁
  回其上訴，特此裁定。
中    華    民    國   100    年    5     月    31    日
                            民事第四庭
                                審判長法官  蔡文貴
                                法      官  林健彥
                                法      官  謝靜雯
以上正本證明與原本無異。
關於核定訴訟標的價額部分如不服本裁定應於送達後10日內向本
院提出抗告狀（須按他造當事人之人數附繕本），並繳納抗告費
新臺幣1,000 元，其餘部分不得抗告。
中    華    民    國   100    年    5     月    31    日
                                書  記  官  楊茱宜
附表
┌─┬───────────┬───────┬──────┐
│編│  遺產種類及標示      │財產價值（新臺│    根據    │
│號│                      │幣元）        │            │
├─┼───────────┼───────┼──────┤
│  │坐落屏東縣屏東市○○段│              │遺產稅繳清證│
│1.│635 地號土地（面積74平│1,036,000     │明書（原審卷│
│  │方公尺、權利範圍全部）│              │(一)第18頁）、│
│  │                      │              │本院不爭執事│
│  │                      │              │項(一)        │
├─┼───────────┼───────┼──────┤
│  │坐落屏東縣屏東市○○段│              │遺產稅繳清證│
│  │347-1 地號土地（面積52│8,295,000     │明書（原審卷│
│2.│5 平方公尺、權利範圍全│              │(一)第18頁）、│
│  │部）                  │              │本院不爭執事│
│  │                      │              │項(一)        │
├─┼───────────┼───────┼──────┤
│  │坐落屏東縣屏東市○○段│              │遺產稅繳清證│
│  │348-1 地號土地（面積69│20,820,000    │明書（原審卷│
│3.│4 平方公尺、權利範圍全│              │(一)第18頁）、│
│  │部）                  │              │本院不爭執事│
│  │                      │              │項(一)        │
├─┼───────────┼───────┼──────┤
│  │坐落屏東縣屏東市○○段│              │遺產稅繳清證│
│  │348 地號土地（面積2020│60,600,000    │明書（原審卷│
│4.│平方公尺、權利範圍全部│              │(一)第18頁）、│
│  │）                    │              │本院不爭執事│
│  │                      │              │項(一)        │
├─┼───────────┼───────┼──────┤
│  │門牌編號：屏東縣屏東市│              │遺產稅繳清證│
│  │仁愛路1 號之未辦理保存│145,700       │明書（原審卷│
│5.│登記房屋（權利範圍全部│              │(一)第18頁）、│
│  │）                    │              │本院不爭執事│
│  │                      │              │項(一)        │
├─┼───────────┼───────┼──────┤
│  │高雄區中小企業銀行（現│              │遺產稅繳清證│
│  │已合併為玉山銀行）南屏│3             │明書（原審卷│
│6.│東分行活期儲蓄存款    │              │(一)第18頁）、│
│  │（0000000 ）          │              │本院不爭執事│
│  │                      │              │項(一)        │
├─┼───────────┼───────┼──────┤
│  │高雄區中小企業銀行（現│              │遺產稅繳清證│
│  │已合併為玉山銀行）南屏│8             │明書（原審卷│
│7.│東分行活期儲蓄存款    │              │(一)第18頁）、│
│  │（0000000 ）          │              │本院不爭執事│
│  │                      │              │項(一)        │
├─┼───────────┼───────┼──────┤
│  │ 世華聯合商業銀行（現 │              │遺產稅繳清證│
│  │ 已合併為國泰世華銀行 │10,000        │明書（原審卷│
│8.│ ）屏東分行支票存款   │              │(一)第18頁）、│
│  │ （0000000 ）         │              │本院不爭執事│
│  │                      │              │項(一)        │
├─┼───────────┼───────┼──────┤
│  │高雄市第三信用合作社灣│              │遺產稅繳清證│
│9.│子分社活期儲蓄存款    │2,753         │明書，原審卷│
│  │（0000000 ）          │              │(一)，第18頁  │
├─┼───────────┼───────┼──────┤
│  │對東港養殖兩合公司之金│              │遺產稅繳清證│
│10.│錢債權                │167,917,220   │明書（原審卷│
│  │                      │              │(一)第18頁）、│
│  │                      │              │本院不爭執事│
│  │                      │              │項(二)        │
├─┼───────────┼───────┼──────┤
│  │新光金融控股股份有限公│119 股（每股以│遺產稅繳清證│
│11.│司股份（即原屏東市第一│17.25 元計算，│明書（原審卷│
│  │信用合作社股權2,000 元│計2,052 元）  │(一)第19頁）、│
│  │）                    │              │新光金融控股│
│  │                      │              │股份有限公司│
│  │                      │              │通知函（原審│
│  │                      │              │卷(一)第224 頁│
│  │                      │              │）、本院不爭│
│  │                      │              │執事項(二)    │
├─┼───────────┼───────┼──────┤
│12.│高雄市第三信用合作社股│ 5,000        │遺產稅繳清證│
│  │權                    │              │明書（原審卷│
│  │                      │              │(一)第19頁）、│
│  │                      │              │本院不爭執事│
│  │                      │              │項(二)        │
├─┼───────────┼───────┼──────┤
│  │                      │登記出資額    │東港養殖兩合│
│13.│東港養殖兩合公司之投資│384,800 元    │公司公司變更│
│  │                      │              │登記表（原審│
│  │                      │              │卷(一)第226 頁│
│  │                      │              │）、本院不爭│
│  │                      │              │執事項(二)    │
├─┼───────────┼───────┼──────┤
│  │                      │              │遺產稅繳清證│
│14.│現金                  │17,524,324    │明書（原審卷│
│  │                      │              │(一)第19頁）；│
│  │                      │              │財政部臺灣省│
│  │                      │              │國稅局屏東縣│
│  │                      │              │分局96年9 月│
│  │                      │              │21日南區國稅│
│  │                      │              │屏縣一字第09│
│  │                      │              │60032890號函│
│  │                      │              │（原審卷(一)第│
│  │                      │              │168 頁、第17│
│  │                      │              │1 頁）、本院│
│  │                      │              │不爭執事項(二)│
├─┼───────────┼───────┼──────┤
│15.│雪明公司依系爭租約及補│自85年5 月23日│原審卷(五)第44│
│  │充協議向家福公司收取租│起至98年12月31│頁、第46頁；│
│  │金中，自85年7 月21日繼│日止雪明公司共│原審判決不爭│
│  │承發生日起之3239/10690│向家福公司取租│執事項(七)；本│
│  │不當得利請求權        │金546,994,157 │院不爭執事項│
│  │                      │元，自99年1 月│(三)          │
│  │                      │1日起至6 月30 │            │
│  │                      │日止每日租金13│            │
│  │                      │0,117 元、自99│            │
│  │                      │年7 月1 日起至│            │
│  │                      │12月31日止每日│            │
│  │                      │租金以130,117 │            │
│  │                      │元為基礎另行議│            │
│  │                      │定、100 年1 月│            │
│  │                      │起每日租金另行│            │
│  │                      │議定          │            │
├─┼───────────┼───────┼──────┤
│  │坐落屏東縣屏東市○○段│              │遺產稅繳清證│
│16.│279 地號土地（面積79平│1,248,200     │明書（原審卷│
│  │方公尺、權利範圍全部）│              │(一)第20頁）、│
│  │                      │              │本院不爭執事│
│  │                      │              │項(二)        │
├─┼───────────┼───────┼──────┤
│  │坐落屏東縣屏東市○○段│              │遺產稅繳清證│
│17.│624 地號土地（面積328 │4,592,000     │明書（原審卷│
│  │平方公尺、權利範圍全部│              │(一)第20頁）、│
│  │）                    │              │本院不爭執事│
│  │                      │              │項(二)        │
├─┼───────────┼───────┼──────┤
│  │ 坐落屏東縣屏東市溝美 │              │遺產稅繳清證│
│18.│ 段654 地土地（面積190│2,660,000     │明書（原審卷│
│  │ 平方公尺、權利圍全部 │              │(一)第20頁）、│
│  │ ）                   │              │本院不爭執事│
│  │                      │              │項(二)        │
├─┼───────────┼───────┼──────┤
│  │坐落屏東縣屏東市○○段│              │遺產稅繳清證│
│19.│654-2 地號土地（面積8 │112,000       │明書（原審卷│
│  │平方公尺、權利範圍全部│              │(一)第20頁）、│
│  │）                    │              │本院不爭執事│
│  │                      │              │項(二)        │
└─┴───────────┴───────┴──────┘